【裁判字號】    91,訴,677
【裁判日期】    921226
【裁判案由】    強盜等
【裁判全文】
臺灣新竹地方法院刑事判決                          九十一年度訴字第六七七號
    公  訴  人  臺灣新竹地方法院檢察署檢察官
    被      告  甲○○
    指定辯護人  本院公設辯護人  乙○○
右列被告因強盜等案件，經檢察官提起公訴（九十一年度偵字第一三六０、四二三
九、五三三四號），本院判決如左：
    主      文
甲○○共同攜帶兇器竊盜未遂，因脫免逮捕，而當場施以強暴，處有期徒刑年捌月
。扣案之鐵鋸壹支、鐵管壹支，均沒收。
    事      實
一、甲○○夥同年滿十八歲以上姓名、年籍不詳綽號「小鬼」之男子，共同基於意圖
    為自己不法所有之犯意聯絡，於民國九十年十二月二十六日凌晨四時五十分許，
    由綽號「小鬼」攜帶客觀上均足以危害他人生命、身體、安全，可供兇器使用之
    鐵鋸、鐵管、固定鉗、一字起子及十字起子等工具，至桃園縣平鎮市○○路二二
    四號前，先推由綽號「小鬼」之男子以自備之萬能鑰匙開啟劉瑞沛所有停放路邊
    之車牌號碼Ｇ二─二六七一號自小貨車車門後，二人再共同進入該車內，「小鬼
    」坐在該車駕駛座，甲○○坐在副駕駛座，綽號「小鬼」先以固定鉗及鐵管將電
    門鎖拔除卸下，再以一字起子開啟電門，待「小鬼」正持鐵鋸鋸開方向盤之拐杖
    鎖以方便操縱方向盤時，適車主劉瑞沛正欲外出而走向該車駕駛座旁之車門，旋
    察覺車內有異狀，而往車內察看，此時甲○○見狀立即逃至車外，然見「小鬼」
    不及脫逃，竟為使「小鬼」脫免逮捕，當場即以強暴之手段，持所攜帶之鐵管猛
    力砸向劉瑞沛，致劉瑞沛驚嚇而無法阻止「小鬼」由車內逃出並逃離現場。嗣經
    劉瑞沛報警循線追查，始於同日凌晨五時二十分許在桃園縣平鎮市○○路三六九
    號前為警查獲，並在前開自小貨車內扣得「小鬼」所有供竊盜犯罪所用之鐵鋸、
    鐵管各一支。
二、案經桃園縣警察局平鎮分局報請臺灣桃園地方法院檢察署檢察官呈請臺灣高等法
    院檢察署檢察長令轉臺灣新竹地方法院檢察署檢察官偵查起訴。
    理      由
一、認定犯罪事實所憑之證據及其認定之理由：
  (一)右揭事實，業據被告甲○○於警訊、偵審中供認不諱，核與被害人劉瑞沛於警、
    偵訊中指訴情節相符，並有贓物領據、車詢作業系統查詢認可資料、桃園縣警察
    局平鎮分局報告書及現場相片五幀在卷足憑，且有鐵鋸、鐵管各一支扣案足資佐
    證。
  (二)上開補強證據足資擔保被告任意性自白之真實，而使本院形成被告確有共同攜帶
    兇器竊盜未遂，因脫免逮捕，當場施以強暴犯行之確信。
二、論罪、科刑與適用之法律：
  (一)按刑法上之未遂犯，必須已著手於犯罪行為之實行而不遂，始能成立，此在刑法
    第二十五條第一項規定甚明，同法第三百二十一條之竊盜罪，為第三百二十條之
    加重條文，自係以竊取他人之物為其犯罪行為之實行，至該條第一項各款所列情
    形，不過為犯竊盜罪之加重條件；又刑法準強盜罪，係以竊盜或搶奪為前提，在
    脫免逮捕之情形，其竊盜或搶奪既遂者，即以強盜既遂論，如竊盜或搶奪為未遂
    ，即以強盜未遂論，此分別有最高法院二十七年滬上字第五四號、六十八年度臺
    上字第二七七二號判例可參。
  (二)次按刑法第三百二十九條之以強盜論，即以強盜罪相當條文處罰之意，並非專以
    第三百二十八條第一項之強盜論，故第三百三十條所謂犯強盜罪，不僅指自始犯
    強盜罪者而言，即依第三百二十九條以強盜論者，亦包括之，如此項準強盜有第
    三百二十一條第一項各款情形之一，自應依第三百三十條論處，亦有最高法院二
    十五年上字第六六二六號、四十二年臺上字第五二三號著有判例足稽。
  (三)查扣案之鐵鋸、鐵管係鐵製品，質硬且重，及未扣案之固定鉗、一字起子及十字
    起子，形狀尖銳，客觀上均足以危害他人生命、身體、安全，自屬兇器，本件被
    告攜帶兇器行竊，以自備之萬能鑰匙開啟車牌號碼Ｇ二─二六七一號自小貨車車
    門後，持兇器破壞該車電門及枴杖鎖著手行竊時，因遭被害人發現致未能竊得財
    物，又為脫免逮捕而以攜帶之兇器砸向被害人實施強暴行為，核其所為，係犯刑
    法第三百三十條第二項、第一項之攜帶兇器強盜未遂罪。公訴人雖認被告係犯刑
    法第三百三十條第一項之加重強盜既遂罪，惟查，被告係攜帶鐵鋸、鐵管、固定
    鉗、一字起子、十字起子之兇器竊盜，然未將該自小貨車置於自己實力支配下時
    即被發現，故攜帶兇器竊盜部分尚屬未遂，復因脫免逮捕，而當場施以強暴，所
    為應係犯刑法第三百三十條第二項、第一項攜帶兇器強盜未遂，是此部分起訴法
    條尚有未洽，惟其基本社會事實同一，即應變更起訴法條。
  (四)被告與綽號「小鬼」之男子二人間有犯意之聯絡及行為之分擔，均為共同正犯。
  (五)其雖已著手攜帶兇器強盜行為之實施，惟未生竊得財物之結果，其犯罪尚屬未遂
    ，爰依刑法第二十六條前段之規定，按既遂犯之刑減輕其刑。
  (六)科刑：
    1.主刑：爰審酌被告犯罪後坦承犯行，於偵查中供述其竊盜後銷贓管道，協助司
    法機關將枉法之徒繩之以法，惟其正值青年，竟不思以己力賺取財物，心存僥倖
    ，攜帶兇器行竊未遂，危害他人生命、身體安全及社會秩序甚鉅，且為脫免共犯
    被逮捕，復當場對被害人施以強暴，暨其生活狀況、智識程度、犯罪之動機、目
    的、手段等一切情狀，量處如主文所示之刑。
    2.扣案之鐵鋸、鐵管各一支，被告供稱係共犯綽號「小鬼」之男子所有，且為供
    犯罪所用之物，爰依刑法第三十八條第一項第二款之規定，宣告沒收。至於未扣
    案之萬能鑰匙、固定鉗、十字起子、一字起子各一把，雖被告供稱係綽號「小鬼
    」之男子所有，且係供被告犯罪所用之物，因未扣案，為免日後執行之困難，爰
    均不予宣告沒收，附此敘明。
據上論斷，應依刑事訴訟法第二百九十九條第一項前段、第三百條，刑法第二十八條
、第三百三十條第二項、第一項、刑法第三百二十一條第一項第三款、第二十六條前
段、第三十八條第一項第二款，判決如主文。
本案經檢察官丙○○到庭執行職務。
中 華     民     國     九十二     年     十二     月     二十六    日
                                      臺灣新竹地方法院刑事第三庭
                                          審判長法  官  汪  銘  欽
                                                法  官  高  敏  俐
                                                法  官  林  秋  宜
右正本證明與原本無異。
如不服本判決，應於判決送達後十日內向本院提出上訴狀（應附繕本），上訴於臺灣
高等法院。
                                                書記官  張  永  榮
中      華      民      國    九十二    年     十二     月    二十六    日
附錄本案論罪科刑法條全文：
刑法第三百二十一條（加重竊盜罪）
犯竊盜罪而有左列情形之一者，處六月以上五年以下有期徒刑：
一  於夜間侵入住宅或有人居住之建築物、船艦，或隱匿其內而犯之者。
二  毀越門扇、牆垣或其他安全設備而犯之者。
三  攜帶兇器而犯之者。
四  結夥三人以上而犯之者。
五  乘火災、水災或其他災害之際而犯之者。
六  在車站或埠頭而犯之者。
前項之未遂罰之。
刑法第三百二十九條（準強盜罪）
竊盜或搶奪，因防護贓物、脫免逮捕或湮滅罪證，而當場施以強暴脅迫者，以強盜論
。
刑法第三百三十條（加重強盜罪）
犯強盜罪而有第三百二十一條第一項各款情形之一者，處七年以上有期徒刑。
前項之未遂犯罰之。


司法院資訊處製作；財團法人民間司法改革基金會備份。
